【裁判字號】    97,訴,1135
【裁判日期】    980227
【裁判案由】    違反毒品危害防制條例
【裁判全文】
臺灣新竹地方法院刑事判決              97年度訴字第1135號
公  訴  人  臺灣新竹地方法院檢察署檢察官
被      告  甲○○
                      弄12號.
上列被告因毒品危害防制條例案件，經檢察官提起公訴（97年度
毒偵字第1604號），本院合議庭裁定適用簡式審判程序，判決如
下：
    主  文
甲○○施用第一級毒品，累犯，處有期徒刑捌月。扣案之第一級
毒品海洛因包（合計淨重點伍肆公克，空包裝總重零點伍肆
公克），均沒收銷燬之。又施用第二級毒品，累犯，處有期徒刑
伍月。應執行有期徒刑壹年。扣案之第一級毒品海洛因包（合
計淨重點伍肆公克，空包裝總重零點伍肆公克），均沒收銷燬
之。
    事  實
一、
（一）甲○○前因施用第二級毒品案件，經本院裁定送觀察、勒
      戒後，認無繼續施用毒品之傾向，業於於民國90年3 月12
      日執行完畢出所，並於同日經臺灣新竹地方法院檢察署檢
      察官以90年度毒偵緝字第40號不起訴處分確定。嗣又因施
      用第一級毒品案件，經本院裁定送強制戒治，並於93年 1
      月9 日因毒品危害防制條例修正釋放出所，另經本院以92
      年度訴字第49號判決處有期徒刑8 月確定。又因施用第二
      級毒品案件，經臺灣桃園地方法院以92年度壢簡字第1112
      號判決處有期徒刑6 月確定，嗣前開二施用毒品案件與另
      案偽造文書所判有期徒刑5 月，均各經減刑為二分之一後
      ，定應執行有期徒刑8 月，於96年8月8日易科罰金執行完
      畢。
（二）詎其仍不知悔悟，復基於施用第一級毒品之犯意，於97年
      8月15日晚上8時許，在新竹縣竹北市○○路與連華巷附近
      友人住處，以將海洛因絞碎後摻入香菸內點燃吸食方式，
      施用海洛因1 次。另基於施用第二級毒品安非他命之犯意
      ，於97年8 月15日晚上11時許，為警採尿往前回溯96小時
      內之某時，在某處以不詳方法，施用安非他命1 次。嗣於
      97年8月15日晚上9時許，在新竹縣竹北市○○路與連華巷
      前，因形跡可疑遭警攔檢盤查，當場在其所駕駛車牌號碼
      1459-HM號自用小客車內查扣第一級毒品海洛因3包（合計
      淨重3.54公克，空包裝總重0.54公克），並經其同意親自
      採集封緘尿液送驗結果，呈安非他命、甲基安非他命、嗎
      啡（海洛因人體代謝物）陽性反應，而查獲上情。
二、案經新竹縣政府警察局移送臺灣新竹地方法院檢察署檢察官
    偵查起訴。
    理  由
一、本件被告甲○○所犯施用第一、二級毒品罪，均『非』死刑
    、無期徒刑、最輕本刑為3 年以上有期徒刑之罪，或高等法
    院管轄第一審之案件，被告於本院準備程序進行中，就被訴
    事實為有罪之陳述，經本院合議庭認合於刑事訴訟法第 273
    條之1第1項之規定，裁定適用簡式審判程序，合先敘明。
二、訊據被告對於前開施用第一級毒品海洛因、第二級毒品安非
    他命之犯行，於本院準備程序及簡式審判程序時均坦承不諱
    ，並有真實姓名代號對照表、濫用藥物尿液檢驗報告、新竹
    縣政府警察局保安隊搜索扣押筆錄、扣押物品收據、扣押物
    品目錄表、法務部調查局濫用藥物實驗室鑑定書各1 份（見
    偵查卷第15至18頁、第20頁、第31頁、第35頁）附卷可稽，
    且有海洛因3包扣案可佐（以97年度白保管字第250號扣押保
    管中，扣押物品清單見偵查卷第34頁），被告上開自白內容
    確與事實相符，堪足採信，本案事證已臻明確，被告上開犯
    行洵堪認定，自應依法予以論罪科刑。
三、論罪科刑
（一）按施用第一、二級毒品為犯罪行為，毒品危害防制條例第
      10條定有處罰明文。故施用第一、二級毒品者，依前揭規
      定本應科以刑罰。惟基於刑事政策，對合於一定條件之施
      用者，則依同條例第20條、第23條之規定，施以觀察、勒
      戒及強制戒治之保安處分。毒品危害防制條例於92年7 月
      9日修正公布，自93年1月9日施行，其中第20條、第23 條
      將施用毒品之刑事處遇程序，區分為「初犯」及「5 年內
      再犯」、「5 年後再犯」。依其立法理由之說明：「初犯
      」，經觀察、勒戒或強制戒治後，應為不起訴處分或不付
      審理之裁定；經觀察、勒戒或強制戒治執行完畢釋放後，
      「5 年內再犯」者，因其再犯率甚高，原實施之觀察、勒
      戒及強制戒治既已無法收其實效，爰依法追訴或裁定交付
      審理。至於經觀察、勒戒或強制戒治執行完畢釋放後，「
      5 年後再犯」者，前所實施之觀察、勒戒或強制戒治已足
      以遮斷其施用毒品之毒癮，為期自新及協助其斷除毒癮，
      仍適用「初犯」規定，先經觀察、勒戒或強制戒治之程序
      。從而依修正後之規定，僅限於「初犯」及「5 年後再犯
      」2 種情形，始應先經觀察、勒戒或強制戒治程序。倘被
      告於5年內已再犯，經依法追訴處罰，縱其第3次（或第 3
      次以上）再度施用毒品之時間，在初犯經觀察、勒戒或強
      制戒治執行完畢釋放5年以後，已不合於「5年後再犯」之
      規定，且因已於「5 年內再犯」，顯見其再犯率甚高，原
      實施觀察、勒戒或強制戒治，已無法收其實效，即應依該
      條例第10條處罰（最高法院95年度第7 次刑事庭會議決議
      參照）。準此，茍被告其施用毒品之犯行，前經觀察、勒
      戒或強制戒治執行完畢後，5 年內曾因再施用毒品之行為
      ，而經法院判處刑罰之處遇程序確定者，縱其係於觀察、
      勒戒或強制戒治執行完畢5 年後再為本案施用毒品，應認
      屬「再犯」之範疇，直接適用刑罰處遇之程序。經查，被
      告有如前揭事實欄一（一）所示因施用毒品經送觀察、勒
      戒執行完畢之執行紀錄等情，有臺灣高等法院被告前案紀
      錄表、在監在押全國紀錄表在卷可按，被告既於90年3 月
      12日觀察、勒戒執行完畢後之5年內再犯上開事實欄一（
      一）所示之92年間施用毒品案件，而經法院判處刑罰之處
      遇程序確定，是其於觀察、勒戒執行完畢後之5 年後再犯
      本案施用第一、二級毒品犯行，徵諸前開最高法院95年度
      第7次刑事庭會議決議意旨，自應依法予以論罪科刑。
（二）所犯罪名：核被告所為係犯毒品危害防制條例第10條第 1
      項、第2項之施用第一、二級毒品罪。
（三）其施用前持有海洛因、安非他命毒品之低度行為，應分別
      為施用之高度行為所吸收，不另論罪。
（四）分論併罰：被告本件施用第一、二級毒品犯行，時間不同
      ，犯意各別，行為互異，應予分論併罰。
（五）被告有事實欄一（一）所示前科，有臺灣高等法院被告前
      案紀錄表1份附卷可稽，其於有期徒刑執行完畢5年內故意
      再犯本件之數罪，均為累犯，均應依刑法第47條第1 項之
      規定加重其刑。
（六）爰審酌被告素行不佳，前經執行觀察、勒戒、強制戒治，
      及多次判刑執行，仍未戒除毒癮、施用毒品嚴重危害其身
      心健康，本次施用第一、二級毒品各1 次，念其坦認犯行
      ，犯罪後態度尚稱良好，施用毒品係戕害自身健康等一切
      情狀，量處如主文所示之刑，並定其應執行之刑，以資懲
      儆。
（七）扣案海洛因毒品3包（合計淨重3.54公克，空包裝總重0.5
      4公克，以97年度白保管字第250號扣押保管中，毒品鑑定
      書見偵查卷第35頁），為管制之第一級毒品，均應依毒品
      危害防制條例第18條第1項前段沒收銷燬。
四、據上論斷，應依刑事訴訟法第273條之1第1項、第299條第 1
    項前段，毒品危害防制條例第10條第1項、第2項、第18條第
    1 項前段，刑法第11條、第47條第1項、第51條第5款，判決
    如主文。
本案經檢察官張嘉宏到庭執行職務。
中    華    民    國    98    年    2     月    27    日
                  刑事刑六庭    法  官  黃美盈
以上正本證明與原本相符。
如不服本判決應於收受本判決後10日內向本院提出上訴書狀，其
未敘述上訴理由者，並得於提起上訴後10日內向本院補提理由書
狀（均須按他造當事人之人數附繕本）「切勿逕送上級法院」。
                                書記官  吳美雲
中    華    民    國    98    年    2    月    27    日


司法院資訊處製作；財團法人民間司法改革基金會備份。
